臺灣高等法院民事判決
110年度訴易字第3號
原      告  吳金碷  
            林文龍  
被      告  游智匡  
上列當事人間請求侵權行為損害賠償事件，原告提起刑事附帶民
事訴訟，經本院刑事庭裁定移送前來（109年度附民字第363號）
，本院於110年6月29日言詞辯論終結，判決如下：
    主      文
被告應分別給付原告吳金碷、林文龍各新臺幣參萬零伍佰柒拾元
、貳萬陸仟元，及均自民國一百零九年九月二十四日起至清償日
止，按年息百分之五計算之利息。
原告其餘之訴駁回。
訴訟費用由原告吳金碷負擔百分之三十一，原告林文龍負擔百分
之三十四，餘由被告負擔。
原告假執行之聲請駁回。
    事實及理由
甲、程序方面：
一、按變更或延展期日，除別有規定外，由審判長裁定之，民事
    訴訟法第159條第2項定有明文。又審判長以職權所定之言詞
    辯論期日，非有重大理由法院不得變更或延展之，故當事人
    已受合法之通知後，雖聲請延展期日，然未經法院裁定准許
    前，仍須於原定日期到場，否則即為遲誤，法院自得許到場
    之當事人一造辯論而為判決。是當事人、訴訟代理人因請假
    或赴大陸地區洽事不能於言詞辯論期日到場者，如無可認為
    有不能委任訴訟代理人或複代理人到場之情形，即非屬不可
    避之事故，自非民事訴訟法第386條第2款所謂因正當理由而
    不到場（最高法院94年度台上字第1300號判決意旨參照）。
二、查，本院依職權指定民國110年6月29日下午2時50分為言詞
    辯論期日，並經被告收受，有送達證書為證（見本院卷第71
    頁）。其次，被告前因傷害案件於法務部○○○○○○○○○○○執行
    ，於110年6月29日上午期滿驗身釋放，有收容資料表可稽（
    見本院卷第75頁）。再者，我國固因「嚴重特殊傳染性肺炎
    」（COVID-19）疫情持續嚴峻，經中央流行疫情指揮中心宣
    布全國COVID-19疫情第三級警戒期間至110年7月12日止，惟
    觀諸中央流行疫情指揮中心宣布第三級警戒期間之相關限制
    措施，佐以司法院制訂之防疫指引（見本院卷第107至117頁
    ），規定個案符合遠距視訊（包含延伸法庭）之法令及軟硬
    體設備條件，且能維護當事人及關係人合法權益之情形，各
    級法院仍得開庭。則本院並無因天災或其他不可避之事故而
    不能執行職務，且當事人亦無因天災或其他不可避之事故而
    與法院交通隔絕。被告雖於110年6月29日具狀稱：目前尚在
    防疫期間，伊於出監後尚有許多事務仍待處理，故請假未到
    庭云云（見本院卷第91頁），揆諸上開說明，難認被告有何
    不能到庭或有不能委任訴訟代理人或複代理人到場之情形，
    自非民事訴訟法第386條第2款所謂因正當理由而不到場。是
    則被告經合法通知，無正當理由，未於言詞辯論期日到場，
    核無民事訴訟法第386條所列各款情形，爰依原告聲請，由
    其一造辯論而為判決。
乙、實體方面：
一、原告（下分稱姓名，並合稱原告）主張：吳金碷、林文龍分
    別係新北市永和區樂華夜市自治會清潔隊員、委員。被告於
    108年10月22日上午1時30分許，在新北市永和區永平路81巷
    口，因違反樂華夜市自治會規定丟棄垃圾，而與吳金碷發生
    爭執，被告竟騎乘車牌號碼000-000號普通重型機車衝撞吳
    金碷後，又再下車毆打其左臉，復與吳金碷相互拉扯，致吳
    金碷跌倒在地，受有左側臉頰、右側手部、髖部挫傷、右側
    小腿挫傷擦傷等傷害。林文龍見狀上前與被告發生爭執並手
    拉被告外套，被告遂出拳擊中林文龍左手肘，林文龍亦揮拳
    反擊，接著兩人均因重心不穩摔倒在地，起身後，兩人又相
    互揮拳攻擊及拉扯，林文龍因而受有左側手肘、膝部擦傷、
    左側枕部頭皮挫傷擦傷、右側無名指擦傷、右側眼瞼及眼周
    圍區域挫傷瘀青等傷害（下與吳金碷所受之傷害，合稱系爭
    傷害）。吳金碷因此受有支出醫療費用新臺幣（下同）2千
    元、不能工作損失4萬8千元、精神慰撫金3萬元之損害，合
    計共8萬元；林文龍則受有不能工作損失4萬元、精神慰撫金
    4萬元之損害，合計共8萬元等情。爰依民法第184條第1項前
    段、第193條第1項、第195條第1項規定，求為命被告如數給
    付，及加付自起訴狀繕本送達翌日起算法定遲延利息之判決
    。
二、被告未於言詞辯論期日到場，亦未提出任何書狀為聲明或陳
    述。
三、本院之判斷：
　㈠原告主張渠等於108年10月22日上午1時30分許，在新北市永
    和區永平路81巷口，遭被告機車衝撞、毆打及拉扯，而受有
    系爭傷害等情，有原告提出診斷證明書、本院109年度上訴
    字第3382號刑事判決（該刑事歷審案件，下稱系爭刑事案件
    ）為證（見本院附民卷第7至9頁、本院卷第7至12頁），且
    經本院調閱系爭刑事卷宗查明無訛。被告已受合法通知，並
    未到場爭執，亦未提出書狀作任何聲明或陳述，依民事訴訟
    法第280條第3項準用第1項規定，應視同自認。堪認原告前
    開主張為真正。
　㈡按因故意或過失，不法侵害他人之權利者，負損害賠償責任
    ；不法侵害他人之身體或健康者，對於被害人因此喪失或減
    少勞動能力或增加生活上之需要時，應負損害賠償責任；不
    法侵害他人之身體、健康、名譽、自由、信用、隱私、貞操
    ，或不法侵害其他人格法益而情節重大者，被害人雖非財產
    上之損害，亦得請求賠償相當之金額；民法第184條第1項前
    段、第193條第1項、第195條第1項前段分別定有明文。又慰
    藉金之賠償須以人格權遭遇侵害，使精神上受有痛苦為必要
    ，其核給之標準固與財產上損害之計算不同，然非不可斟酌
    雙方身分資力與加害程度，及其他各種情形核定相當之數額
    （最高法院51年台上字第223號判例意旨參照）。本件被告
    傷害原告，係屬故意不法侵害原告之權利，自應負侵權行為
    損害賠償責任。茲就原告請求賠償之各項損害及金額，逐項
    審究如下：
　⒈吳金碷主張其受有支出醫療費用2千元之損害，僅提出其上記
    載實際支付570元之醫療費用收據為證（見本院附民卷第21
    頁），復未舉證有支出醫療費用1430元。則吳金碷請求被告
    賠償醫療費用570元，為有理由，逾此範圍之請求，即屬無
    據。
　⒉吳金碷、林文龍雖主張渠等因受有系爭傷害，分別有1個月、
    4日無法工作，各受有不能工作之損失4萬8千元、4萬元云云
    ，惟未舉證，則原告請求被告賠償不能工作之損失，亦乏其
    據。
　⒊原告遭被告於上開時、地傷害之侵權行為，受有系爭傷害，
    在身體上或心理上受有相當痛苦，乃屬當然，則原告請求被
    告賠償非財產上之損害，自屬有據。又吳金碷為高職畢業，
    已自永和清潔隊退休，目前無業，無固定收入；林文龍為高
    中畢業，原在樂華夜市擺攤，目前因「嚴重特殊傳染性肺炎
    」（COVID-19）疫情而無營業；被告則係大學畢業，家庭經
    濟狀況勉持等情，各經兩造陳明在卷（見本院卷第81頁、系
    爭刑事偵緝卷第9頁），且有108年度稅務電子閘門財產所得
    調件明細表可稽（見外放限閱卷第7、12至14、19頁）。本
    院審酌被告侵權行為之態樣，原告所受系爭傷害及精神上所
    受痛苦，並佐以兩造身分、地位、教育程度及經濟能力等一
    切情狀，吳金碷、林文龍分別請求被告賠償非財產上之損害
    各3萬元、2萬6千元，尚稱允當，逾此範圍之請求，不應准
    許。
　㈢末按給付無確定期限者，債務人於債權人得請求給付時，經
    其催告而未為給付，自受催告時起，負遲延責任。其經債權
    人起訴而送達訴狀，與催告有同一之效力；遲延之債務，以
    支付金錢為標的者，債權人得請求依法定利率計算之遲延利
    息；應付利息之債務，其利率未經約定，亦無法律可據者，
    週年利率為百分之五，民法第229條第2項、第233條第1項前
    段、第203條定有明文。原告請求被告給付前揭項目金額有
    理由部分，係屬不確定期限之債權，且以支付金錢為標的，
    則原告主張被告應自起訴狀繕本送達翌日即109年9月24日（
    見本院附民卷第23至27頁）起，計付法定遲延利息，亦屬有
    據。
四、從而，原告依民法第184條第1項前段、第193條第1項、第19
    5條第1項前段規定，請求被告給付吳金碷3萬570元、給付林
    文龍2萬6千元，及均自109年9月24日起至清償日止，按年息
    百分之5計算之利息，為有理由，應予准許，逾此範圍之請
    求，為無理由，應予駁回。本件所命被告給付部分，其上訴
    第三審所得之利益未逾150萬元，不得上訴第三審，本院判
    決後已告確定，原告就本院命被告給付部分聲請准供擔保請
    求宣告假執行，自非所許，其該部分假執行之聲請，應予駁
    回。至原告敗訴部分，其假執行之聲請亦失所附麗，併予駁
    回。並依民事訴訟法第79條，為訴訟費用負擔之判決。
五、本件事證已臻明確，兩造其餘之攻擊或防禦方法及所用之證
    據，經本院斟酌後，認為均不足以影響本判決之結果，爰不
    逐一論列，附此敘明。　　
丙、據上論結，原告之訴為一部有理由，一部無理由，爰判決如
    主文。　　　
中　　華　　民　　國　　110 　年　　7 　　月　　13　　日
                  民事第二十四庭
                      審判長法  官  胡宏文
                            法  官  陳筱蓉
                            法  官  陳心婷
正本係照原本作成。
不得上訴。
中　　華　　民　　國　　110 　年　　7 　　月　　14　　日

 　　　　　　　　　　　　 　書記官  黃麒倫